臺灣新北地方法院刑事判決
110年度交易字第118號
公  訴  人  臺灣新北地方檢察署檢察官
被      告  劉德村



上列被告因過失傷害案件，經檢察官提起公訴（110年度偵字第4
962號），本院判決如下：
    主  文
劉德村犯過失傷害罪，處拘役伍拾日，如易科罰金，以新臺幣壹
仟元折算壹日。
    事  實
一、劉德村於民國109年9月14日18時19分許，騎乘自行車即慢車
    沿新北市新莊區民安西路車道外側往龍安路方向行駛，行經
    新北市○○區○○○路000號前，欲左轉橫越民安西路時，本應注
    意車輛左轉彎時，應顯示方向燈或手勢，及轉彎車應讓直行
    車先行，而依當時情況，並無不能注意之情事，竟疏未注意
    及此，未顯示燈光或左轉手勢及禮讓直行車先行，即貿然向
    左轉橫越車道行駛，適同向後方由吳木智所騎乘車牌號碼00
    0-000號普通重型機車亦未及時注意車前狀況而直行駛至，
    見狀煞車閃避不及，雙方因而發生碰撞，致吳木智人車倒地
    ，受有左脛骨平台粉碎性骨折併前十字韌帶撕裂之傷害。
二、案經吳木智訴由新北市政府警察局新莊分局報請臺灣新北地
    方檢察署檢察官偵查起訴。
    理  由
一、證據能力部分：
　㈠按被告以外之人於審判外之陳述，雖不符刑事訴訟法第159條
    之1至第159條之4之規定，而經當事人於審判程序同意作為
    證據，法院審酌該言詞陳述或書面陳述作成時之情況，認為
    適當者，亦得為證據。當事人、代理人或辯護人於法院調查
    證據時，知有刑事訴訟法第159條第1項不得為證據之情形，
    而未於言詞辯論終結前聲明異議者，視為有前項之同意，刑
    事訴訟法第159條之5定有明文。本案下述所引被告劉德村以
    外之人於審判外之陳述，經本院提示上開審判外陳述之內容
    並告以要旨，被告並不爭執，亦未於言詞辯論終結前對該等
    審判外陳述之證據資格聲明異議（見本院卷第63頁、第106
    頁、第128頁至第129頁），應視為被告已有將該等審判外陳
    述作為證據之同意，且經審酌各該供述證據作成之客觀情狀
    ，並無證明力明顯過低或係違法取得之情形，復為證明本案
    犯罪事實所必要，認為以之作為證據應屬適當，應有證據能
    力。
　㈡另本院後述所引用之其餘非供述證據，經本院依法當庭提示
    令其辨認外，復無證據足證係公務員違背法定程序所取得，
    且當事人亦未表示反對意見，而為證明本案犯罪事實所必要
    ，亦得作為本案證據。
二、認定事實所憑之證據及理由：
　㈠前開事實，業據被告劉德村於本院準備程序及審理中坦承不
    諱（見本院卷第62頁至第63頁、第106頁、第130頁），且有
    證人即告訴人吳木智於警詢及偵查中檢察事務官前之證述可
    憑（見偵卷第15頁至第17頁、第21頁、第57頁），並有道路
    交通事故現場圖、道路交通事故調查報告表（一）、（二）
    、道路交通事故當事人酒精測定紀錄表、道路交通事故肇事
    人自首情形紀錄表、新泰綜合醫院診斷證明書、路口監視器
    影像擷圖畫面及監視器影像光碟、現場及車損照片、本院11
    0年11月24日勘驗筆錄及附件擷圖畫面、新北市政府交通事
    件裁決處111年1月27日新北裁鑑字第1115234604號函及檢附
    之新北市政府車輛行車事故鑑定會新北車鑑字第0000000號
    鑑定意見書在卷可考（見偵卷第23頁至第39頁、證物袋、本
    院卷第64頁至第65頁、第66-1頁至第66-9頁、第81頁至第85
    頁）。又慢車行駛至交岔路口，其行進或轉彎，應依標誌、
    標線或號誌之規定行駛，無標誌、標線或號誌者，應依第10
    2條規定行駛；左轉彎時，應距交岔路口30公尺前顯示方向
    燈或手勢，換入內側車道或左轉車道，行至交岔路口中心處
    左轉，並不得占用來車道搶先左轉；轉彎車應讓直行車先行
    ，道路交通安全規則第125條第1項、第102條第1項第5款、
    第7款分別定有明文。查被告於警詢、偵訊及審理中均供稱
    其騎乘自行車行至案發地點時，要穿越馬路時，其有看見告
    訴人遠遠騎車過來，覺得他速度很快，其就慢慢繼續轉彎等
    情（見偵卷第19頁、第11頁、第55頁至第56頁、本院卷第62
    頁至第63頁、第130頁），並於本院準備程序及審理中供稱
    其當時係欲左轉至對向菜市場，不是要迴車等語（見本院卷
    第62頁、第106頁、第130頁），足見被告當時騎乘屬於慢車
    之自行車在道路上欲左轉時，已注意到後方有告訴人騎乘機
    車迅速接近中，但仍不以為意，未禮讓直行之告訴人機車反
    而繼續左轉，且從路口監視器擷圖畫面及本院勘驗路口監視
    器影像之勘驗筆錄可知，在本件交通事故發生不久前，被告
    騎乘自行車時固有擺頭往左後方查看，但其自行車已往左方
    偏移且持續左轉，並未有以任何燈光或手勢彰顯其欲改變行
    向左轉（見偵卷第35頁、本院卷第64頁、第66-2頁至第66-8
    頁），而依當時天候晴、夜間有照明、柏油路面乾燥無缺陷
    、無障礙物、視距良好等情形，被告並無不能注意之情事，
    卻仍未注意上情並遵守前述轉彎時應顯示方向燈或手勢，以
    及轉彎車應禮讓直行車之交通規則，致本件交通事故發生並
    造成告訴人受傷，其就告訴人所受傷害自有過失。惟被告當
    時騎乘自行車既係要左轉而非迴車，且其顯然有注意到告訴
    人來車卻執意繼續左彎行駛，此部分與道路交通安全規則第
    125條第2項有關慢車迴車時，應看清來往車輛等規定無涉，
    故前開新北市政府車輛行車事故鑑定會鑑定意見書認被告就
    本件交通事故之過失係違反道路交通安全規則第125條第2項
    規定云云，容有誤會。
　㈡被告雖另辯解本件交通事故主因係因告訴人騎車速度過快所
    致云云。然查，依卷附道路交通事故調查報告表（一）顯示
    ，案發道路之速限為時速50公里（見偵卷第25頁），而告訴
    人於警詢時陳稱其時速為50至60公里等語（見偵卷第21頁）
    ，是告訴人既可能係以時速50公里之速度行駛，在無其他事
    證佐證下，自不能單以告訴人上開陳述認其有超速之過失。
    惟觀諸監視器影像畫面，告訴人騎車出現在監視器影像時，
    被告當時所騎乘之自行車已有偏向左彎騎乘之傾向，雖被告
    未明確以方向燈或手勢顯示其左彎行向，但告訴人應可察覺
    此一車前狀況，卻未及時反應，而係騎車接近被告時始煞車
    減速，是告訴人亦有違反道路交通安全規則第94條第3項未
    注意車前狀況，隨時採取必要安全措施之過失，新北市政府
    車輛行車事故鑑定會鑑定意見書亦同此認定，併此敘明。惟
    不論告訴人就本件交通事故有無過失，均不影響被告就本案
    交通事故及告訴人所受傷害具有前揭過失甚明，是以被告此
    部分辯解並不足以卸免其應負之過失傷害之責，被告此部所
    辯，仍非可取。
　㈢綜上，本案事證明確，被告過失傷害犯行洵堪認定，應依法
    論科。
二、論罪科刑：
  ㈠核被告劉德村所為，係犯刑法第284條前段之過失傷害罪。又
    被告於肇事後，在警方尚不知肇事人姓名而前往處理時在場
    ，並當場承認為肇事人，而自願接受裁判，有道路交通事故
    肇事人自首情形紀錄表1份附卷可參（見偵卷第31頁），屬
    對未發覺之犯罪自首，爰依刑法第62條前段規定，減輕其刑
    。
  ㈡爰以行為人之責任為基礎，審酌被告騎乘自行車行駛於市區
    道路，而參與道路交通，本應小心謹慎以維自身及他人之安
    全，且明知同向後方有直行車駛來，仍未以方向燈或手勢顯
    示其行向，且未禮讓直行車而執意左轉，以致同向後方告訴
    人所騎乘之機車在未注意車前狀況下駛來，雙方發生碰撞，
    致生本件交通事故，被告顯為本件交通過失肇事主因之過失
    程度，並造成告訴人受有左脛骨平台粉碎性骨折併前十字韌
    帶撕裂之傷害結果，傷勢非輕，兼衡被告素行，有臺灣高等
    法院被告前案紀錄表1份在卷可查（見本院卷第9頁至第11頁
    ），及其自述學歷為高中肄業，以載送廚餘養豬為業，獨自
    租屋居住之生活狀況（見本院卷第132頁），暨被告犯後雖
    坦承犯行，迄今尚未與告訴人達成和解或彌補其損失之犯後
    態度等一切情狀，量處如主文所示之刑，並諭知易科罰金之
    折算標準，以資懲儆。
據上論斷，依刑事訴訟法第299條第1項前段，刑法第284條前段
、第62條前段、第41條第1項前段，刑法施行法第1條之1第1項，
判決如主文。
本案經檢察官江祐丞提起公訴，檢察官劉家瑜到庭執行職務。
中　　華　　民　　國　　111 　年　　4 　　月　　13　　日
                  刑事第九庭    法　官  林米慧
上列正本證明與原本無異。
如不服本判決，應於判決送達後20日內敘明上訴理由，向本院提
出上訴狀 (應附繕本) ，上訴於臺灣高等法院。其未敘述上訴理
由者，應於上訴期間屆滿後20日內向本院補提理由書「切勿逕送
上級法院」。
                                書記官　林惠敏
中　　華　　民　　國　　111 　年　　4 　　月　　13　　日
附錄本案論罪科刑法條全文：
中華民國刑法第284條
因過失傷害人者，處1年以下有期徒刑、拘役或10萬元以下罰金
；致重傷者，處3年以下有期徒刑、拘役或30萬元以下罰金。